【裁判字號】    91,訴,3254
【裁判日期】    920424
【裁判案由】    殺人未遂等
【裁判全文】
臺灣高雄地方法院刑事判決                        九十一年度訴字第三二五四號
    公  訴  人  臺灣高雄地方法院檢察署檢察官
    被      告  己○○
    指定辯護人  本院公設辯護人  庚○○
右列被告因殺人未遂等案件，經檢察官提起公訴（九十一年度偵字第二一一三○號）
，本院判決如左：
    主  文
己○○殺人，未遂，處有期徒刑柒年陸月，摺疊刀壹把沒收；又傷害人之身體，處有
期徒刑肆月，摺疊刀壹把沒收。應執行有期徒刑柒年捌月，摺疊刀壹把沒收。又損壞
他人之大門，足以生損害於他人，處拘役參拾日，如易科罰金，以參佰元折算壹日。
    事  實
一、己○○與乙○○二人均同住在高雄市○○區○○路二七一巷內，己○○於民國九
    十一年九月二十一日晚間八時許，於返家途中行經乙○○位於高雄市○○區○○
    路二七一巷二十一號住處前，適有丁○○、丙○○父子與乙○○、甲○○兄弟等
    人於甲○○之住處前蹲坐在巷道烤肉，因懷疑乙○○對其看不順眼而心生不滿，
    竟萌殺人犯意，而回到高雄市○○區○○路二七一巷一號之住處取出其所有之摺
    疊刀一把，返回乙○○之住處前，趁乙○○與友人丁○○、丙○○等人在烤肉而
    未注意周遭之際，持刀接近乙○○身後朝其背部猛刺一刀，待乙○○感覺疼痛起
    身轉頭欲知係遭何人持刀刺殺時，己○○復持刀向乙○○之左前胸刺殺一刀，致
    乙○○不支倒地受有胸部傷口五Ｘ一公分、深約三公分及背部三Ｘ二公分、深約
    三公分之胸背部穿刺傷害。丁○○見狀為避免乙○○再遭刺殺，遂徒手上前制止
    己○○繼續刺殺乙○○，己○○不甘受到攔阻，竟另起傷害之犯意，持折疊刀朝
    上前攔阻之丁○○身體砍刺，致丁○○受有前胸傷口二Ｘ一公分、深約二公分、
    背部傷口三處四Ｘ一公分、深約三公分、三Ｘ○．五公分、深約二公分、二．五
    Ｘ一公分、深約二至三公分之傷害（此部分傷害犯行未據丁○○提出告訴），而
    丙○○見其父親丁○○受到傷害後，於上前制止抱住己○○而將丁○○拉開之時
    ，己○○又承上開傷害犯意，持刀揮刺丙○○，使丙○○受有左肩穿剌傷之傷害
    。己○○見無法殺害乙○○得逞後即趁隙逃逸，嗣經徐臻治之兄甲○○呼叫救護
    車並將徐臻治送醫急救後，始倖俛於死。於翌日即九十一年九月二十二日上午七
    時餘許，己○○復前往徐臻治位於高雄市○○區○○路二七一巷二十一號之住處
    前，大聲咒罵三字經要徐臻治有膽出來，並基於毀損之犯意，以腳猛踢甲○○所
    有之前揭住處大門，而損壞該大門，嗣當場被樓上之甲○○發現而報警處理後，
    為警當場查獲，並自其住處起出扣得己○○所有之摺疊刀一把。
二、案經甲○○、丙○○訴由高雄市政府警察局苓雅分局移送暨徐臻治告訴臺灣高雄
    地方法院檢察署檢察官偵查起訴。
    理  由
一、訊據被告己○○矢口否認有何右揭殺人未遂、傷害及毀損之犯行，辯稱：當晚伊
    從告訴人徐臻治之住處前經過時，有七、八個人在那裡烤肉並看伊不順眼，就咒
    罵伊並拿鐵棍之類的東西圍毆伊，一路追打至伊住處後，伊才自家中拿出摺疊刀
    出來抵抗他們，伊不知道告訴人徐臻治等人之傷勢如何來，又伊並沒有印象有踢
    壞告訴人甲○○住處之大門云云。經查：
（一）右揭時地，被告己○○如何持刀自告訴人徐臻治背部及左前胸各刺殺一刀，並
      持刀揮刺傷害上前制止之被害人丁○○、告訴人丙○○父子之事實，迭據告訴
      人徐臻治、丙○○及被害人丁○○分別於警偵訊及本院調查中指訴甚詳。告訴
      人徐臻治指訴稱：當天伊與大哥甲○○及隔壁鄰居丁○○全家人在烤肉，突然
      被告手持一把刀子自伊背後刺殺一刀，當伊感覺有人持刀刺進伊背部而立即站
      起來要看是何人時，被告又立即持刀向伊左前胸再刺一刀，並揚言要殺死伊，
      伊隨即倒下並昏迷，而郭丁○○、丙○○父子前來制止也被殺傷等語甚詳（見
      警卷第四頁反面、偵查卷第二十頁反面、本院九十一年十二月三日訊問筆錄）
      ；被害人丁○○指述稱：因中秋夜伊全家人與隔鄰徐臻治全家人在自家前道路
      上烤肉時，突然被告跑向我們烤肉的方向，持刀從徐臻治後面刺一刀，徐臻治
      慘叫一聲後，被告又持刀朝徐臻治之前胸刺一刀，並說要讓徐臻治死，伊見狀
      上前止後，於被告反抗混亂之際，伊前胸、後背及雙手均遭被告刺傷，而伊兒
      子丙○○見狀上前制止並抱住被告時，亦為被告所刺傷等情明確（見警卷第八
      頁反面、偵查卷第二十頁反面、本院九十一年十二月三日訊問筆錄）；告訴人
      丙○○亦於警訊中指訴稱：當時伊跟父親丁○○與徐臻治等人一同在烤肉，被
      告就忽然出現並手持刀械，往徐臻治身上砍殺，伊父親看見就上前制止被告也
      被刺傷，伊看見父親被殺傷後，即立刻上前制止也遭被告刺傷等語（見警卷第
      十頁反面），均核與證人即同在現場與告訴人烤肉之戊○○於本院調查中證稱
      ：伊蹲在那裡烤肉時是背對著被告，聽到被告說要讓告訴人徐臻治死的聲音後
      ，伊起身回頭要阻止時已經來不及，丁○○、丙○○要上前阻止也遭被告殺傷
      等情（見本院九十一年十二月三十一日訊問筆錄）相符，又告訴人徐臻治因而
      受有胸部傷口五Ｘ一公分、深約三公分及背部三Ｘ二公分、深約三公分之胸背
      部穿刺傷害，且被害人丁○○受有前胸傷口二Ｘ一公分、深約二公分、背部傷
      口三處四Ｘ一公分、深約三公分、三Ｘ○．五公分、深約二公分、二．五Ｘ一
      公分、深約二至三公分之傷害，另告訴人丙○○則受有左肩穿剌傷之傷害等情
      ，有財團法人天主教聖功醫院九十一年十月二十四日九一聖功醫字第三一九號
      函及所附病歷資料、診斷證明書附卷可稽，而告訴人徐臻治經天主教聖功醫院
      急診後，因疑有氣胸症狀旋經轉診至高雄醫學大學附設中和紀念醫院縫合清創
      傷口之事實，亦有高雄醫學大學附設中和紀念醫院九十一年十二月十六日（九
      一）高醫附秘字第三三六一號函及所附病歷資料附卷可佐。
（二）按殺人罪與傷害罪之區別，本視加害人有無殺意為斷，被害人所受傷害多寡，
      及是否為致命部位，雖有時可藉為認定有無殺意之心證，不能據為絕對之標準
      ，然加害人之下手情形如何，於審究犯意方面，仍不失為重要參考資料（最高
      法院二十年非字第一四號判例參照）。查被告持以刺傷告訴人等之刀械即為
      警方查扣之摺疊刀，業經告訴人丙○○、丁○○一致供述在卷，而該摺疊刀刀
      柄長十公分、刀刃長七點五公分、單刃開鋒，此有高雄市政府九十一年十一月
      二十九日高市府警保字第九一○○五九九六一號函及刀械鑑驗相片在卷足稽，
      又人體之胸背部，內藏人體諸多重要器官，一旦以利刃刺入，極可能因刺中心
      肺等重要臟器導致死亡等情，此乃眾所週知之事，而被告竟趁告訴人徐臻治等
      人在烤肉而不注意之際，突然持單刃開鋒之摺疊刀伺機至告訴人徐臻治之身後
      ，自告訴人背部猛刺一刀，且於告訴人徐臻治起身轉向被告時，復持刀朝向告
      訴人徐臻治左前胸之重要部位刺殺一刀，致告訴人徐臻治不支倒地等情，已如
      前述，並參酌告訴人徐臻治前揭所受穿刺傷勢之深，足徵被告顯係猛力朝告訴
      人徐臻治身體足以致命之重要部位下手刺殺，足認被告係基於殺人之犯意甚明
      ，自不能僅憑被告與告訴人等並無任何關係且無仇恨怨隙，即遽認被告並無殺
      人之故意。再者，被告持刀刺殺告訴人徐臻治之際，告訴人丙○○、丁○○父
      子上前制止被告時雖遭刺傷，惟觀諸其二人所受傷勢均偏重在身體四肢部位，
      告訴人丙○○亦僅受有左肩穿剌傷之傷害，且被害人丁○○亦供承被告要對付
      的人應該不是伊等語在卷，足見被告持刀砍刺告訴人丙○○、被害人丁○○二
      人，應係持刀刺殺告訴人徐臻治時遭其二人制止後，出於傷害而非殺人之犯意
      所為，至為明確。
（三）被告雖以前揭係遭告訴人毆打後方自家中取出摺疊刀與告訴人等抵抗之情詞置
      辯云云，然果如被告供稱當天係遭受告訴人等七、八人持鐵棍毆打，並一路追
      打至伊住處，依一般經驗法則，其既已回到住處何以不將門鎖上後即打電話報
      警處理，而在寡不敵眾之情況下仍自家中取出摺疊刀出門與之對抗，且苟如被
      告所辯，其焉能在告訴人人多勢眾且持鐵棍之情形下，徒以手持短刀即能將告
      訴人徐臻治刺殺倒地，被告所辯顯不合常情，無足採信。
（四）又被告於持刀刺傷告訴人後翌日即九十一年九月二十二日上午七時餘許，前往
      告訴人甲○○所有位於高雄市○○區○○路二七一巷二十一號之住處前，大聲
      咒罵三字經要告訴人徐臻治有膽出來，並踢壞前揭住處大門之事實，業據現場
      目擊之告訴人甲○○於警訊及本院調查中指訴甚詳（見警卷第十三頁、本院九
      十一年十二月十七日訊問筆錄），並有該大門損壞之照片一紙在卷可憑，依上
      開照片所示，告訴人甲○○所有住處之大門下方已遭踢破而損壞，況參以被告
      確於同年九月二十一日晚間八時許，持刀刺殺及傷害告訴人徐臻治、丙○○等
      人等情，業經本院認定如前，則其至前揭告訴人住處叫囂並踢壞大門之舉，亦
      非不符情理，足見告訴人前揭指訴應非子虛，被告所辯稱伊並無印象有踢壞告
      訴人甲○○住處之大門云云，難以採信。
（五）再者，被告雖供稱伊之前有因耳鳴、幻聽等精神問題，前往高雄醫學大學附設
      中和紀念醫院門診，然經本院函查結果，該院並無被告之就診紀錄，此有高雄
      醫學大學附設中和紀念醫院九十二年二月六日（九二）高醫附秘字第○三一四
      號函附卷可佐，且本院為期慎重，為明瞭被告於持刀刺殺告訴人徐臻治行為當
      時之精神狀態，經將被告高雄仁愛之家附設慈惠醫院鑑定結果，認參酌心理衡
      鑑報告及精神狀態檢查結果，被告雖自述近一年來有類似幻聽、妄想等精神疾
      病之症狀，惟經會談及檢查，被告之上述症狀尚不至影響其對外界事務之判斷
      及其行為，其現實感仍存，案發當時被告之精神狀態應未達精神耗弱或心神喪
      失之程度等情，此有財團法人台灣省私立高雄仁愛之家附設慈惠醫院九十二年
      三月二十六日九十二附慈精字第○五七四號函附之精神鑑定報告書附卷足參，
      是以被告於行為當時顯非有任何精神上問題可據為被告有利之認定，附此敘明
      。
（六）綜上所述，被告所辯前揭各節云云，無非事後卸責之詞，均非可採，本件事證
      明確，被告犯行洵堪認定。
二、核被告己○○所為，係犯刑法第二百七十一條第二項、第一項之殺人未遂罪、同
    法第二百七十七條第一項之普通傷害罪及同法第三百五十四條之毀損器物罪。被
    告已著手於殺人行為之實施，因告訴人徐臻治經送醫急救後，始未生死亡之結果
    ，其行為尚屬未遂，應依刑法第二十六條前段之規定減輕其刑。又被告所犯上開
    三罪間，犯意各別，行為互殊，應予分論併罰。爰審酌被告與告訴人等並無任何
    怨隙，竟因懷疑告訴人看自己不順眼，即萌殺意，持刀刺殺告訴人徐臻治，並持
    刀刺傷上前制止之告訴人丙○○，甚而事後仍至告訴人甲○○住處踢壞大門，手
    段兇殘，惡性非輕，且犯後均未能坦供犯行等一切情狀，分別量處如主文所示之
    刑，並就量處有期徒刑部分定其應執行之刑及拘役部分諭知易科罰金之折算標準
    ，以資懲儆。扣案之摺疊刀一把，係被告所有供犯本件犯罪所用之物，業據被告
    供明在卷，爰依刑法第三十八條第一項第二款之規定，併予宣告沒收之。至被告
    雖有持刀刺傷被害人丁○○之傷害犯行，公訴人起訴亦認被告係犯傷害罪嫌，而
    依刑法第二百八十七條規定，犯刑法第二百七十七條第一項之傷害罪須告訴乃論
    ，惟遍查全卷被告此部分傷害犯行並未據被害人丁○○提出告訴，本應為不受理
    之諭知，然此部分與前揭起訴之傷害犯行，具有連續犯之裁判上一罪關係，爰不
    另為不受理之諭知，併此敘明。
據上論斷，應依刑事訴訟法第二百九十九條第一項前段、刑法第五十六條、第二百七
十一條第二項、第一項、第二百七十七條第一項、第三百五十四條、第二十六條前段
、第五十一條第五款、第四十一條第一項前段、第三十八條第一項第二款、罰金罰鍰
提高標準條例第一條前段、第二條，判決如主文
本案經檢察官郭麗娟到庭執行職務。
中      華      民      國      九十二      年      四    月  二十四    日
                                  臺灣高雄地方法院刑事第二庭
                                      審判長法  官   莊崑山
                                            法  官   吳為平
                                            法  官   吳俊龍
右正本證明與原本無異。
如不服本判決，應於判決送達後十日內，向本院提出上訴狀。
                                            書記官   許麗珠
中      華      民      國      九十二      年      四    月  二十八    日
附錄本案論罪科刑法條全文：
刑法第二百七十一條
殺人者，處死刑、無期徒刑或十年以上有期徒刑。
前項之未遂犯罰之。
預備犯第一項之罪者，處二年以下有期徒刑。
刑法第二百七十七條
傷害人之身體或健康者，處三年以下有期徒刑、拘役或一千元以下罰金。
犯前項之罪因而致人於死者，處無期徒刑或七年以上有期徒刑；致重傷者，處三年以
上十年以下有期徒刑。
刑法第三百五十四條
毀棄、損壞前二條以外之他人之物或令致不堪用，足以生損害於公眾或他人者，處二
年以下有期徒刑、拘役或五百元以下罰金。


司法院資訊處製作；財團法人民間司法改革基金會備份。
